【裁判字號】    99,交聲,423
【裁判日期】    990630
【裁判案由】    聲明異議
【裁判全文】
臺灣高雄地方法院交通事件裁定         99年度交聲字第423號
原處分機關  交通部公路總局高雄區監理所旗山監理站
異  議  人
即受處分人  乙○○
上列異議人即受處分人因違反道路交通管理處罰條例案件，對於
交通部公路總局高雄區監理所旗山監理站中華民國99年2 月11日
所為之處分（原處分案號：旗監違字第裁85-GF0000000號），聲
明異議，本院裁定如下：
    主  文
原處分撤銷。
乙○○不罰。
    理  由
一、原處分意旨略以：異議人即受處分人乙○○所有之車牌號碼
    2HR-799 號重型機車，於民國99年1 月4 日13時55分許，在
    臺中市力行、進德北路口，為警舉發有「號牌不依指定位置
    懸掛」之違規情事，因其違規事實明確，遂依道路交通管理
    處罰條例第12條第1 項第7 款及第2 項規定，於99年2 月11
    日以旗監違字第裁85-GF0000000號違反道路交通管理事件裁
    決書，裁處異議人罰鍰新臺幣（下同）5,400 元，並牌照吊
    銷。
二、聲明異議意旨略以：依裁罰基準法規，牌號不依指定位置懸
    掛者，機器腳踏車於期限內繳款，罰鍰為3600元，異議人已
    於期限內至高雄縣旗山監理站欲繳款時，罰鍰卻為5400元，
    明顯過當。又依道路交通安全規則附件15中，並無規定機器
    腳踏車車牌之角度，只於道路交通安全規則規定，須安裝於
    明顯適當位置。裁決書中提到「2HR-799 號重機車牌號雖為
    固定式，惟其懸掛號牌位置、角度皆與原廠不符」，此解釋
    並不適當。按交通安全規則第11條規定「號牌懸掛位置應正
    面懸掛於車輛後端之明顯適當位置」，並無規定須完全符合
    原廠設定，且號牌位置雖與原廠位置不完全相同，但仍位於
    正面且明顯適當之位置，且此位置並不影響第三人於第一時
    間之判斷，且警方提供之照片雖為黑白，仍然從正後方清晰
    可件車牌號碼，可見此位置是位於明顯適當之位置，並無裁
    決書中提及之「自車輛正後方難以直接辨識車牌號碼」之問
    題。因車牌已被警方代為保管，異議人以白色紙張裁剪成與
    車牌大致相同之大小，並以簽字筆在白紙寫上原車牌號碼，
    固定於當時相同位置作為還原模擬，並以各角度拍照、錄影
    自行舉證，以資證明本件車牌位置是位於明顯且適當位置，
    原處分顯有錯誤，為此聲明異議，請求撤銷原處分等語。
三、按汽車有下列情形之一者，處汽車所有人新臺幣3,600 元以
    上1 萬800 元以下罰鍰，並禁止其行駛：七、已領有號牌而
    未懸掛或不依指定位置懸掛；前項第5 款至第7 款之牌照吊
    銷之，道路交通管理處罰條例第12條第1 項第7 款、第2 項
    訂有明文。又汽車號牌懸掛位置，除原設有固定位置外，應
    依下列規定懸掛固定：三、機器腳踏車及拖車號牌每車一面
    ，應正面懸掛於車輛後端之明顯適當位置，道路交通安全規
    則第11條第1 項第3 款前段亦有規定。其規範目的，非僅在
    貫徹主管機關之車籍管理，其於交通違規或事故發生時，亦
    可使相關單位發現違規或肇事之車輛並予以究責，而具有辨
    識道路上行駛車輛之特定功效，對於道路交通安全之管理、
    維護，自屬重要，故為加強主管機關對於道路交通管理之有
    效性，及利於其他用路人對於車輛之識別，並藉此保障渠等
    之行車安全等目的，立法者方以前揭規定課以汽車所有人必
    須依法懸掛汽車號牌之作為義務。
四、經查：
  (一)異議人所有之上開重型機車，由異議人之子甲○○駕駛，於
    99年1 月4 日13時55分許，在臺中市力行、進德北路口，為
    警當場掣單舉發「號牌未依規定位置懸掛」，異議人於應到
    案日期99年1 月19日前之99年1 月18日到案陳述意見，嗣經
    原處分機關以異議人有「號牌不依指定位置懸掛」之違規事
    實明確，於99年2 月11日以旗監違字第裁85-GF0000000號違
    反道路交通管理事件裁決書，裁處異議人罰鍰5,400 元，並
    牌照吊銷等情，為異議人所不爭執，並有臺中市警察局99年
    1 月4 日中市警交字第GF0000000 號舉發違反道路交通管理
    事件通知單（下稱舉發通知單）、交通違規陳述單及查詢單
    、本件裁決書及採證照片2 張在卷為憑（見本院卷第25、35
    、23、37、53頁），此部分事實堪以認定。
  (二)由證人即警員陳柏良於本院證稱：當天伊執行勤務，駕駛人
    騎車經過，伊發現駕駛人車牌角度不正確，異議人的車牌角
    度是斜的，伊便攔查，開單舉發；異議人之機車有裝設一可
    將車牌調高之架子，同伊照片上畫圈圈的地方，那是一旋轉
    架，有時可以固定，但是鬆開螺絲，就可以依照螺絲孔不同
    的位置調整車牌角度等語（見本院卷第47頁），並提出彩色
    採證照片2 張為佐（見本院卷第53頁），及證人即異議人之
    子甲○○於本院證述：上開機車是異議人購買予伊使用，因
    伊曾出車禍，擋泥板毀損，故伊以簡易式鐵架固定擋泥板之
    鎖點當作支撐架鎖住車牌，伊於上開時、地為警攔查，當場
    掣單舉發等語（見本院卷第80至81頁），佐以卷附臺中市警
    察局第二分局99 年1月28日中分二警交字第0990002606號函
    謂：本案2HR-799 號重機車號牌雖為固定式，惟其懸掛號牌
    位置、角度皆與原廠不符（有照片可稽），其任其牌照翹起
    ，自車輛正後方難以直接辨識車牌號碼等語（見本院卷第40
    頁），並檢附採證照片影本、同款機車照片及一般車輛車牌
    懸掛角度之照片各1 紙為憑佐（見本院卷第37至39頁），固
    堪認定異議人所有上開機車之號牌，確有未依原廠設定位置
    懸掛之情事，本件機車號牌是以螺絲固定裝置在架子上。然
    依前揭道路交通安全規則第11第1 項第3款 前段規定意旨，
    機車號牌除原設有固定位置（如原廠所設機車後方擋泥板處
    ）外，若置於機車後端「明顯」、「適當」位置，仍非法之
    所禁。而前開道路交通安全規則並未就車牌「懸掛角度」有
    所規定，僅規定應正面懸掛於車輛後端之明顯適當位置，此
    觀前揭道路交通管理處罰條例第12條第1 項第7 款及道路交
    通安全規則第11條第1 項第3 款前段自明。由證人即異議人
    之子甲○○於本院證稱：上開機車係伊使用，因伊出車禍，
    擋泥板破碎，而將車牌鎖在車體鎖擋泥板之鎖鐵，伊問過車
    行，若沒有辦法依照原廠方式懸掛，也不能影響車牌辨識度
    等語（見本院卷第80至82頁），可知本件機車原廠所設懸掛
    車牌之擋泥板已不存在，即無從將號牌懸掛於原設有之固定
    位置，異議人既已將車牌正面懸掛於車後，且由該舉發照片
    所拍攝之車後方觀之，其車號「2HR-799 」堪稱清晰可辨（
    見本院卷第53頁），應認異議人並無懸掛車牌於不明顯之位
    置。
  (三)至於證人陳柏良雖於本院證稱：庭呈彩色照片有清楚拍攝到
    車牌號碼是由近距離高角度拍攝，如果距離遠一點約5 至10
    公尺，以一般騎車或走路的高度就無法清楚辨識車牌號碼等
    語（見本院卷第48頁），然其並未清楚說明本件採證照片拍
    攝之高度及角度有何異於一般騎車或行人高度之情形。且如
    前所述，道路交通安全規則並未就車牌懸掛角度有所規範，
    而由採證照片觀之，確能清晰辨識本件車牌號碼，難認異議
    人有懸掛號牌於不明顯、不適當位置之情事，故難僅以本件
    車牌懸掛之角度較原廠設計懸掛在擋泥板之角度為大，遽認
    異議人有違反道路交通管理處罰條例第12條第1 項第7 款之
    違規行為。
五、從而，原處分機關之裁決，難認允當，本件異議為有理由，
    自應由本院將原處分撤銷，改諭知不罰，以資適法。
據上論斷，依道路交通案件處理辦法第20條前段，裁定如主文。
中    華    民    國    99    年    6     月    30    日
                    交通法庭    法  官  曾鈴
以上正本證明與原本無異。
如不服本裁定，應於收受送達後5 日內向本院提出抗告狀。
中    華    民    國    99    年    7     月    2     日
                                書記官  李月君

司法院資訊處製作；財團法人民間司法改革基金會備份。
